【裁判字號】    88,訴,1781
【裁判日期】    890328
【裁判案由】    違反著作權法
【裁判全文】
臺灣臺北地方法院刑事判決                        八十八年度訴字第一七八一號
    公  訴  人  臺灣臺北地方法院檢察署檢察官
    被      告  丙○○
                謝國允
右列被告因違反著作權法案件，經檢察官提起公訴（八十八年度偵字第一九一四五號
、第二一三九七號），本院判決如左：
    主  文
丙○○以犯明知為侵害著作權之物而意圖營利而交付之罪為常業，處有期徒刑壹年貳
月。緩刑參年。
扣案如附表所示之盜版雷射音樂唱片壹佰零伍片、錄音帶肆拾伍捲沒收。
    事  實
一、丙○○意圖營利，並基於常業之犯意，明知「任逍遙」、「Don't cry for me
    Argentina」、「感謝無情人」、「三秒鐘」、「長頭髮」、「暗示」、「留心
    」、「我比誰都清楚」及「牽手」、「不能不愛」、「死心眼」、「笨小孩」等
    歌曲，分別係滾石國際音樂股份有限公司、華納國際音樂股份有限公司、上華國
    際企業股份有限公司、福茂唱片音樂股份有限公司、科藝百代股份有限公司、新
    力哥倫比亞音樂股份有限公司、博德曼股份有限公司、寶麗金唱片股份有限公司
    、豐華唱片股份有限公司、瑞星唱片股份有限公司、巨石音樂股份有限公司、台
    灣藝能動音股份有限公司等公司享有著作權之音樂著作，非分別經前揭擁有著作
    權公司之同意或授權，不得意圖營利而交付；竟出於侵害前開公司著作權之故意
    ，自民國八十八年六月中旬起，在臺北市○○路三十九巷二十號前，擺設攤位，
    以每片音樂雷射唱片新臺幣（下同）二百五十元，每卷錄音帶一百五十元之價格
    ，販售向年籍不詳，綽號「小陳」之男子所購得侵害前揭著作權之盜版錄音著作
    物音樂雷射唱片及錄音帶予不特定之人，並以之為常業。嗣於同年八月十六日二
    十一時三十分許，於上址為警查獲，並扣得其所有供犯罪所用如附表所示盜版之
    音樂雷射唱片一百零五片、錄音帶四十五卷。
二、案經滾石國際音樂股份有限公司、華納國際音樂股份有限公司、上華國際企業股
    份有限公司、福茂唱片音樂股份有限公司、科藝百代股份有限公司、新力哥倫比
    亞音樂股份有限公司、博德曼股份有限公司、寶麗金唱片股份有限公司、豐華唱
    片股份有限公司、瑞星唱片股份有限公司、巨石音樂股份有限公司、台灣藝能動
    音有限公司等委由乙○○、甲○○訴請臺北市政府警察局大安分局報告臺灣臺北
    地方法院檢察署檢察官偵查起訴。
    理  由
一、訊據被告丙○○固不否認於上開時、地擺設攤位，販賣前揭扣案之仿冒音樂雷射
    唱片、錄音帶且為警查獲之事實，惟辯稱：伊為自耕農，平日以務農為生，且在
    臺北市○○路夜市擺設流動攤販，販售合法音樂光碟及錄音帶，惟一方面為了幫
    助「小陳」，另一方面為了略增收入才會販賣盜版音樂雷射唱片及錄音帶；而且
    即使販售盜版音樂雷射唱片及錄音帶，每晚均販售四、五片而已，每天僅獲利二
    百至二百五十元，且伊並非每晚擺設流動攤販，遇下雨或農忙時即未營業，合計
    每月獲利最高不超過五千元，此區區小數，遑論伊一家人，連自己之生活都不足
    以支付，而伊販賣盜版音樂雷射唱片及錄音帶僅兩個月即被查獲，全部非法所得
    不及一萬元，根本就不是擺攤之主要收入，更不是生活所依據，並不構成常業犯
    云云。
二、經查，被告於本院審理時坦承意圖營利而交付明知為侵害著作權之物予不特定人
    ，核與告訴代理人乙○○、甲○○指訴之情節相符，復有音樂雷射唱片一百零五
    片、錄音帶四十五捲扣案足憑，被告販售明知為侵害著作權之物之犯行，堪予認
    定。至刑法上所謂常業犯，指反覆以同種類行為為目的之社會活動之職業性犯罪
    而言，至於其犯罪所得之多寡，事後仍否保有該犯罪所得、是否恃此犯罪為唯一
    的謀生職業，則非所問，縱令兼有其他職業，或犯罪所得不多，均無礙於該常業
    犯罪之成立，最高法院八十九年度台上字第四四五號判決，亦持此見解。是侵害
    著作權之常業犯，應係指有反覆以侵害著作權為目的之同種類社會活動之職業性
    犯罪而言，至於犯罪所得之多寡，是否恃此犯罪為唯一的謀生職業，則非所問，
    縱另兼有其他職業，或犯罪所得不多，均無礙於常業犯罪之成立。本件被告固為
    自耕農，有臺北縣石碇鄉農會會員資格審核表在具卷足憑，又經本院向財政部北
    區國稅局新店稽徵所函查被告八十七年度綜合所得稅結算申報書，其主要所得係
    來自利息所得、營利所得、租賃所得，且犯罪不及一萬元等情，惟被告明知為侵
    害著作權之物，仍以同一種類之行為販售、交付予不特定之人；於本院審理中亦
    自承為略增收入始販賣盜版音樂雷射唱片及錄音帶，且被告自販售迄為警查獲期
    間至少二個月，依其自承每月至少販賣十日推算，至被警察獲之日止，亦應販售
    盜版音樂雷射唱片及錄音帶至少二十日以上，是被告既有反覆以同類侵害著作權
    為目的之行為，參諸前開說明，自應論以常業犯。被告所辯顯係卸責之詞，不足
    採信，本件事證明確，其犯行洵堪認定，應依法論科。
三、被告丙○○明知前開扣案音樂雷射唱片及錄音帶為侵害著作權之物，仍意圖營利
    而交付予不特定之人，且以之為常業，核其所為係違反著作權法第九十四條之罪
    。爰斟酌被告犯罪之動機係出於幫助之意，一時輕忽、為利所蔽、犯罪之目的、
    手段、犯罪後之態度尚屬愷切、品行良好、多所善行，有獎狀、感謝狀多幀在卷
    可資佐證、犯罪對音樂著作之侵害重大、擾亂市場秩序等一切情狀，量處如主文
    所示之刑，以示儆懲。末查被告前未曾受有期徒刑以上刑之宣告，有臺灣高等法
    院檢察署刑案紀錄簡覆表在卷可證，一時失慮致誤觸法網，家庭尚有長者、妻小
    待其扶養，經此次起訴審判後，當知所警惕，信無再犯之虞，本院因認前對其宣
    告之刑以暫不執行為適當，爰併宣告緩刑如主文所示，以啟自新。扣案如附表所
    示之盜版音樂雷射唱片一百零五片、錄音帶四十五卷為被告所有，係供犯罪所用
    之物，業據被告供明在卷，爰依刑法第三十八條第一項第二款宣告沒收。
據上論斷，應依刑事訴訟法第二百九十九條第一項前段、著作權法第九十四條、刑法
第十一條前段、第七十四條第一款、第三十八條第一項第二款，判決如主文。
本案經檢察官劉承武到庭執行職務。
中      華      民      國      八十九      年      三    月    廿八    日
                                      臺灣臺北地方法院智慧財產權法庭
                                          法  官  張  宇  樞
右正本證明與原本無異。
如不服本判決，應於判決送達後十日內，向本院提出上訴狀。
                                          書記官  白  孝  慈
中      華      民      國      八十九      年      三    月    廿九    日
附錄本案論罪科刑法條：
以犯第九十一條、第九十二條或第九十三條之罪為常業者，處一年以上七年以下有期
徒刑，得併科新台幣四十五萬元以下罰金。


司法院資訊處製作；財團法人民間司法改革基金會備份。
